---
title: "Czesc2"
author: "Maria K"
date: "2024-10-22"
output: html_document
---

# Część 2: Funkcje statystyczne 
## Zadanie 1 
*Dla wektora danych $[2, 4, 6, 8, 10]$ oblicz średnią arytmetyczną, medianę oraz wariancję.*
```{r}
wektor <- c(2,4, 6, 8,10)
```
Definiujemy miary statystyczne wektora: 
```{r}
srednia <- mean(wektor)
mediana<- median(wektor)
wariancja <- var(wektor)
```
Wyświetlamy wynik:
```{r}
print(srednia)
print(mediana)
print(wariancja)
```
## Zadanie 2 
*Stwórz wektor z 50 losowych liczb z przedziału od 1 do 100. Znajdź wartość minimalną, maksymalną oraz sumę wszystkich elementów.*

```{r}
wektor2 <- c(1:100)

losowe <- sample(wektor2, size =50, replace = FALSE)

minimalna <- min(losowe)
maksymalna <- max(losowe)
suma <- sum(losowe)
```
Wyniki:
```{r}
print(minimalna)
print(maksymalna)
print(suma)
```
## Zadanie 3 
*Dla wektora danych $[3, 7, 7, 7, 2, 2, 5]$ utwórz tabelę częstości występowania każdej wartości.*

```{r}
wektor3 <- c("3", "7", "7", "7", "2", "2", "5")

tabela <- table(wektor3)

```

