---
title: "Czesc1"
author: "Maria K"
date: "2024-10-22"
output: html_document
---

# Funkcje matematyczne 
## Zadanie 1 
*Oblicz pole trójkąta o podstawie 10 i wysokości 5, używając operatora mnożenia*
Pole obliczamy za pomocą wzoru $a*h/2$. Przypiszmy zmienne: 
```{r}
a <- 10
h <- 5 
```
Zdefiniujmy pole trójkąta:
```{r}
pole_trojkata <- a*h/2

```
Sprawdzamy wynik:
```{r}
pole_trojkata
```


```{r}
print(pole_trojkata)
```
## Zadanie 2 
*Znajdź resztę z dzielenia 256 przez 7 oraz wynik dzielenia całkowitego.*
```{r}
c <- 256/7
d<- 256%%7
f<-256%/%7

print(c)
print(d)
print(f)
```
## Zadanie 3 
*Oblicz wartość wyrażenia $e^{\ln(5)}$, używając funkcji `exp()` i `log()`.*

## Zadanie 4 
*Zaokrąglij liczbę 7,895 do najbliższej liczby całkowitej: w górę i w dół.*

## Zadanie 5 
*Oblicz wartość funkcji tangens dla kąta $45^\circ$ (pamiętaj o konwersji stopni na radiany).*

## Zadanie 6 
*Oblicz wartość wyrażenia $\sqrt{3^2 + 4^2}$, używając funkcji `sqrt()` i operatora potęgowania.*
