---
title: "Kolokwium1"
author: "Maria K"
date: "2024-11-26"
output: html_document
---
# Raport z analizy sekwencji Esherichia Coli 
# Analiza jakości sekwencji: filtrowanie i trymowanie sekwencji 
### Ładuję niezbędne pakiety do analizy:
```{r}
library(ShortRead)
library(Rsubread)
library(Biostrings)
```

## Preprocesing danych sekwencyjnych w formacie FASTQ: 
### Wczytuję plik w formacie FASTQ: 
```{r}
fastq_file <- "C:/Users/marys/Dropbox/Mój komputer (LAPTOP-6CIOMO42)/Desktop/MAGISTERSKIE/SEMESTR_II/Rkolokwium1/ecoli_raw.fq"
seq_data <- readFastq(fastq_file)
```
### Sprawdzam jakość sekwencji poprzez wygenerowanie raportu: 
```{r}
quality_report <- qa(fastq_file, type = "fastq")
report(quality_report, dest = "C:/Users/marys/Dropbox/Mój komputer (LAPTOP-6CIOMO42)/Desktop/MAGISTERSKIE/SEMESTR_II/Rkolokwium1/QA_report.html")
```
```{r}
fq_reads <- readFastq(fastq_file)
length(fq_reads)
fq_reads[1:5]
```
## Przycinanie i filtracja odczytów:
### Ustalam wartość Phred dla progu jakości
```{r}
phred_threshold <- 20
```
### Obliczam odpowiadający symbol jakości dla Phred+33
```{r}
quality_symbol <- intToUtf8(phred_threshold + 33)
#przykład dla Phred = 20 
symbol <- intToUtf8(20 + 33)  # Wynik: "5"
```
### Przycinam odczyty
```{r}
 fq_reads
  k = 2               # Liczba kolejnych baz o niskiej jakości
  a = "5"  # Symbol jakości odpowiadający Phred 20
  halfwidth = 1        # Połowa szerokości okna średniej ruchomej

trimmed_reads <- trimTailw
  
trimmed_reads <- trimTailw(fq_reads, k = 2, a = "5", halfwidth = 1)  
```

### Sprawdzam, jaka ilość sekwencji została przycięta: 
```{r}

sum(width(trimmed_reads) < width(fq_reads))
```
### Filtracja odczytów: 
```{r}
filtered_reads <- trimmed_reads[width(trimmed_reads) >= 50]
```
### Sprawdzam liczbę odczytów przed i po filtracji: 
```{r}
length(trimmed_reads)       # Po przycinaniu
length(filtered_reads)      # Po filtracji
```
### Sprawdzam procent odczytów odrzuconych po filtracji: 
```{r}
FilteredSeq <- (1-291316/299809)*100
FilteredSeq
```
## Analiza jakości po trymowaniu i filtracji 
### Zapisuję nowy plik:
```{r}
writeFastq(filtered_reads, "C:/Users/marys/Dropbox/Mój komputer (LAPTOP-6CIOMO42)/Desktop/MAGISTERSKIE/SEMESTR_II/Rkolokwium1/ecoli_processed.fq")
```

### Generuję nowy raport 
```{r}
writeFastq(filtered_reads, "C:/Users/marys/Dropbox/Mój komputer (LAPTOP-6CIOMO42)/Desktop/MAGISTERSKIE/SEMESTR_II/Rkolokwium1/e.coli_processed.fastq.gz")
qa_results_processed <- qa("C:/Users/marys/Dropbox/Mój komputer (LAPTOP-6CIOMO42)/Desktop/MAGISTERSKIE/SEMESTR_II/Rkolokwium1/e.coli_processed.fastq.gz", type = "fastq")
report(qa_results_processed, dest = "C:/Users/marys/Dropbox/Mój komputer (LAPTOP-6CIOMO42)/Desktop/MAGISTERSKIE/SEMESTR_II/Rkolokwium1/QA_report_e.coli_processed.html")
```

```{r}

adapter_seq <- DNAString("AGATCGGAAGAGC")
trimmed_reads_adapt <- trimLRPatterns(
  Lpattern = adapter_seq,
  subject = filtered_reads
)

filtered_reads <- trimmed_reads_adapt
```
### Porównanie długości przed i po przycięciu adapterów: 
```{r}
length(filtered_reads)
length(trimmed_reads_adapt)
```
### sprawdzenie ilości zmodyfikowanych odczytów 
```{r}
sum(width(filtered_reads) < width(trimmed_reads))

```
### Generuję ostateczny raport po przycięciu adaptorów: 
```{r}
writeFastq(filtered_reads, "C:/Users/marys/Dropbox/Mój komputer (LAPTOP-6CIOMO42)/Desktop/MAGISTERSKIE/SEMESTR_II/Rkolokwium1/ecoli_simulated_final.fq")
```


```{r}
qa_results_final <- qa("C:/Users/marys/Dropbox/Mój komputer (LAPTOP-6CIOMO42)/Desktop/MAGISTERSKIE/SEMESTR_II/Rkolokwium1/ecoli_simulated_final.fq", type = "fastq")
   report(qa_results1_final, dest = "C:/Users/marys/Dropbox/Mój komputer (LAPTOP-6CIOMO42)/Desktop/MAGISTERSKIE/SEMESTR_II/Rkolokwium1/QA_report_read1_final")
```
## Przygotowanie genomu referencyjnego 
```{r}
download.file("ftp://ftp.ncbi.nlm.nih.gov/genomes/all/GCA/000/005/845/GCA_000005845.2_ASM584v2/GCA_000005845.2_ASM584v2_genomic.fna.gz", destfile = "C:/Users/marys/Dropbox/Mój komputer (LAPTOP-6CIOMO42)/Desktop/MAGISTERSKIE/SEMESTR_II/Rkolokwium1/ecoli_genome.fna.gz")

```
### Wczytanie pliku zawierającego gen referencyjny: 
```{r}
ref_genome <- readDNAStringSet("C:/Users/marys/Dropbox/Mój komputer (LAPTOP-6CIOMO42)/Desktop/MAGISTERSKIE/SEMESTR_II/R-19-11/ecoli_genome.fna.gz")
```
### Indeksowanie genomu referencyjnego
```{r}
buildindex(basename = "ecoli_index", reference = "C:/Users/marys/Dropbox/Mój komputer (LAPTOP-6CIOMO42)/Desktop/MAGISTERSKIE/SEMESTR_II/RKolokwium1/ecoli_genome.fna.gz")
```
### Mapowanie 
```{r}
align(
  index = "ecoli_index",
  readfile1 = "C:/Users/marys/Dropbox/Mój komputer (LAPTOP-6CIOMO42)/Desktop/MAGISTERSKIE/SEMESTR_II/Rkolokwium1/ecoli_simulated_final.fq",
  input_format = "FASTQ",
  output_file = "C:/Users/marys/Dropbox/Mój komputer (LAPTOP-6CIOMO42)/Desktop/MAGISTERSKIE/SEMESTR_II/Rkolokwium1/aligned_sample.BAM"
)
```

### Importuję zmapowane odczyty 
```{r}
aln <- readGAlignments("C:/Users/marys/Dropbox/Mój komputer (LAPTOP-6CIOMO42)/Desktop/MAGISTERSKIE/SEMESTR_II/Rkolokwium1/aligned_sample.BAM")
```

### Obliczenie pokrycia genomu 
```{r}
coverage_data <- coverage(aln)

coverage_data 
```
```{r}
cov_df <- as.data.frame(coverage_data[[1]])
cov_df$position <- as.numeric(rownames(cov_df))
head(cov_df)
```
```{r}
mean(cov_df$value)
```
### Wykonanie wykresu pokrycia genomu za pomocą pakietu ggplot2
```{r}
library(ggplot2)
pdf("C:/Users/marys/Dropbox/Mój komputer (LAPTOP-6CIOMO42)/Desktop/MAGISTERSKIE/SEMESTR_II/Rkolokwium1/Wykres_pokrycia.pdf", width = 8, height = 6)

ggplot(cov_df[1:25000, ], aes(x = position, y = value)) +
  geom_line(color = "blue") +
  labs(title = "Pokrycie genomu E. coli",
       x = "Pozycja w genomie",
       y = "Liczba zmapowanych odczytów")
dev.off()
```


