------------------------------------------------------------------------

# Zadania praktyczne

## Zadanie 1: Przygotowanie danych sekwencyjnych

a)  **Pobranie plików FASTQ**

Pobierz plik FASTQ z sekwencjami *E. coli* pochodzący z publicznej bazy danych NCBI SRA, uzyskanych z platformy Illumina.

b)  **Analiza jakości odczytów**

Zaimportuj pliki FASTQ do R przy użyciu pakietu **ShortRead** i przeprowadź analizę jakości odczytów.

```{r}
library(ShortRead)
```

# Zaimportuj plik FASTQ

```{r}
fq1 <- readFastq("C:/Users/marys/Dropbox/Mój komputer (LAPTOP-6CIOMO42)/Desktop/MAGISTERSKIE/SEMESTR_II/R-19-11/SRR31368982.fastq")
```
```{r}
qa_result <- qa("C:/Users/marys/Dropbox/Mój komputer (LAPTOP-6CIOMO42)/Desktop/MAGISTERSKIE/SEMESTR_II/R-19-11/SRR31368982.fastq")
```

# Przeprowadź analizę jakości
```{r}
report(qa_result, dest="C:/Users/marys/Dropbox/Mój komputer (LAPTOP-6CIOMO42)/Desktop/MAGISTERSKIE/SEMESTR_II/R-19-11/QA_Report")
```



```         

## Zadanie 2: Przygotowanie genomu referencyjnego

a) **Pobranie genomu referencyjnego**

Pobierz genom referencyjny *E. coli* z bazy danych NCBI lub Ensembl.

```R
# Przykładowe pobranie genomu z NCBI
```{r}
download.file("ftp://ftp.ncbi.nlm.nih.gov/genomes/all/GCA/000/005/845/GCA_000005845.2_ASM584v2/GCA_000005845.2_ASM584v2_genomic.fna.gz", destfile = "C:/Users/marys/Dropbox/Mój komputer (LAPTOP-6CIOMO42)/Desktop/MAGISTERSKIE/SEMESTR_II/R-19-11/ecoli_genome.fna.gz")
```
```

b)  **Import genomu referencyjnego do R**

Zaimportuj sekwencję genomu do R przy użyciu pakietu **Biostrings**.

``` r
```{r}
library(Biostrings)
```

```{r}
ref_genome <- readDNAStringSet("C:/Users/marys/Dropbox/Mój komputer (LAPTOP-6CIOMO42)/Desktop/MAGISTERSKIE/SEMESTR_II/R-19-11/ecoli_genome.fna.gz")
```


## Zadanie 3: Indeksowanie genomu referencyjnego

a)  **Budowanie indeksu genomu**

Użyj funkcji `buildindex()` z pakietu **Rsubread** do zindeksowania genomu referencyjnego.

```{r}
library(Rsubread)
buildindex(basename = "ecoli_index", reference = "C:/Users/marys/Dropbox/Mój komputer (LAPTOP-6CIOMO42)/Desktop/MAGISTERSKIE/SEMESTR_II/R-19-11/ecoli_genome.fna.gz")
```

b)  **Analiza wyników indeksowania**

Sprawdź w katalogu roboczym, jakie pliki zostały utworzone. *Dla chętnych:* Opisz, co zawiera każdy z nich.

## Zadanie 4: Mapowanie odczytów do genomu referencyjnego

a)  **Wykonanie mapowania**

Wykorzystaj funkcję `align()` z pakietu **Rsubread** do mapowania odczytów do genomu referencyjnego.

```{r}
align(index = "ecoli_index",
      readfile1 = "C:/Users/marys/Dropbox/Mój komputer (LAPTOP-6CIOMO42)/Desktop/MAGISTERSKIE/SEMESTR_II/R-19-11/SRR31368982.fastq",
      input_format = "FASTQ",
      output_file = "C:/Users/marys/Dropbox/Mój komputer (LAPTOP-6CIOMO42)/Desktop/MAGISTERSKIE/SEMESTR_II/R-19-11/aligned_sample.BAM")
```

b)  **Wstępna analiza wyników mapowania**

-   Oblicz procent poprawnie zmapowanych odczytów.
-   Oblicz procent odczytów, które nie zostały zmapowane.
-   Zastanów się nad możliwymi przyczynami niezmapowania odczytów.

## Zadanie 5: Analiza wyników mapowania

a)  **Import zmapowanych odczytów**

Zaimportuj plik BAM do R przy użyciu pakietu **GenomicAlignments**.

```{r}
library(GenomicAlignments)

aln <- readGAlignments("C:/Users/marys/Dropbox/Mój komputer (LAPTOP-6CIOMO42)/Desktop/MAGISTERSKIE/SEMESTR_II/R-19-11/aligned_sample.BAM")
```

b)  **Obliczenie pokrycia genomu**

Oblicz pokrycie genomu i zidentyfikuj regiony o najwyższym i najniższym pokryciu.

```{r}
coverage_data <- coverage(aln)

coverage_data 
```



c)  **Wizualizacja pokrycia**

Zwizualizuj pokrycie początkowych pozycji genomu na wykresie przy użyciu pakietu **ggplot2**.


library(ggplot2)

# Konwersja pokrycia do data frame

```{r}
cov_df <- as.data.frame(coverage_data[[1]])
cov_df$position <- as.numeric(rownames(cov_df))
head(cov_df)
```
## sprawdzanie średniego pokrycia 
```{r}
mean(cov_df$value)
```
# Wykres pokrycia
```{r}

pdf("C:/Users/marys/Dropbox/Mój komputer (LAPTOP-6CIOMO42)/Desktop/MAGISTERSKIE/SEMESTR_II/R-19-11/Wykres_pokrycia.pdf", width = 8, height = 6)

ggplot(cov_df[1:25000, ], aes(x = position, y = value)) +
  geom_line(color = "blue") +
  labs(title = "Pokrycie genomu E. coli",
       x = "Pozycja w genomie",
       y = "Liczba zmapowanych odczytów")
dev.off()
```
## Zadanie 6: Dokumentacja i raportowanie

a)  **Sporządzenie raportu**

Przygotuj raport podsumowujący:

-   Opis użytych danych i metod.
-   Wyniki analizy jakości odczytów.
-   Statystyki mapowania.
-   Analizę pokrycia genomu.
-   Wnioski i obserwacje.

## Zadanie 7 (dla chętnych): Porównanie narzędzi do mapowania

a)  **Mapowanie przy użyciu alternatywnego narzędzia**

Wykonaj mapowanie odczytów za pomocą narzędzia **Bowtie2** lub **BWA**, korzystając z interfejsu R lub zewnętrznie.

b)  **Porównanie wyników**

Porównaj wyniki z uzyskanymi wcześniej:

-   Czy liczba zmapowanych odczytów różni się między narzędziami?
-   Jakie są różnice w pokryciu genomu?
-   Jakie mogą być przyczyny tych różnic?

*Wskazówka:* Możesz użyć pakietu **Rbowtie2** lub uruchomić narzędzia z linii poleceń i zaimportować wyniki do R.
